【裁判字號】    88,上易,88
【裁判日期】    890314
【裁判案由】    給付借款
【裁判全文】
臺灣高等法院臺中分院民事判決  八十八年度上易字第八十八號
      上  訴  人  乙○○
      被上訴人    甲○○
右當事人間給付借款事件，上訴人對於中華民國八十八年四月一日臺灣臺中地方法院
八十七年訴字第一九六五號第一審判決提起上訴，本院判決如左：
      主      文
上訴駁回。
第二審訴訟費用由上訴人負擔。
      事      實
甲、上訴人方面：
一、聲明：求為判決：
  (一)原判決不利於上訴人部分廢棄。
  (二)右廢棄部分被上訴人應再給付上訴人新台幣（以下同）二十二萬九千一百九十元
    及自八十五年一月一日起至清償日上按年息百分之二十計算之利息。
  (三)願供擔保請准宣告假執行。
二、陳述：除引用原判決書之記載外，補稱：
（一）被上訴人於七十七年九月三十日向上訴人借款參拾萬元，約定利息按每萬元每
      月二百四十元計算，上訴人同意捨棄超出百分之二十部分之利息。被上訴人雖
      自承於八十三年十二月十五日及八十四年十二月三十一日分別償還四十萬元及
      十萬元借款，按自七十七年九月三十日借款起至八十三年十二月十五日止共二
      二六六天之利息合計三十七萬二千四百六十二元（計算式：
      300000x0.0000000x2266天=372462元），次充原本二萬七千五百三十八元，故
      本件借款尚積欠二十七萬二千四百六十二元，另被上訴人於八十四年十二月三
      十一日清償十萬元，應先充借款，自八十四年一月一日起至八十四年十二月三
      十一日止共三百八十日之利息，合計五萬六千七百二十七元（計算式：
      272462x0.0000000x380天=56727元）次充原本四萬三千二百七十三元，故本件
      借款至八十五年一月一日止尚積欠本金二十二萬九千一百九十元及自八十五年
      一月一日起至清償日止按年息百分之二十之利息。
（二）本件借款係上訴人借與被上訴人，非訴外人林茂祥，而林茂祥於原審證稱：「
      證人於七十八年間急需用錢，透過被告向原告貸款，原告直接將三十萬元交與
      證人，當時兩造及證人均在場。」，實際本件借款係七十七年九月三十日，證
      人所言不實，日期亦不符。
（三）被上訴人於七十七年九月十日借款至八十八年已逾十年，依約定利息計算已高
      達八十六萬四仟元（計算式：300000元x0.0008x30天x12月x10年=864000元，
      豈可僅付上訴人五十萬元後即認定已全部清償完畢。上訴人捨棄逾百分之二十
      之利息，被上訴人仍欠本金二十二萬九千一百九十元及自八十五年一月一日起
      至清償日止按年息百分之二十計算之利息。
（四）否認七十七年九月三十日借給被上訴人三十萬元係交付林茂祥。林茂祥向被上
      訴人借款及其償還借款與上訴人無關。
（五）自認八十三年十二月十五日收到甲○○四十萬元之收據（原審卷第十九頁）係
      其所出具，該四十萬元係林茂祥所交付，當時向林茂祥表示係被上訴人所借的
      錢，予以入帳。
（六）自認於八十四年十二月三十一日出具如原審卷第二十頁「收到林茂祥所借得剩
      餘款項一十萬元、林茂祥借得部分已付清」之收據。惟該款項係被上訴人向其
      所借，當時林茂祥說錢要返還，即予收下，林茂祥要其簽名，其即簽名，並未
      看內容。該八十三年十二月十五日及八十四年十二月三十一日之收據是被上訴
      人之子帶林茂祥至上訴人處是要還被上訴人向上訴人所借款項，林茂祥當時說
      是要還透過被上訴人向上訴人所借的錢。
（七）於八十四年十二月三十一日收到十萬元時並未會算，但有對林茂祥表示，林茂
      祥與被上訴人之借款是彼等間之借款關係，上訴人與被上訴人間借款是其與被
      上訴人間之借款關係，所以借據不能返還林茂祥。
三、證據：引用原審立證方法。
乙、被上訴人方面：
一、聲明：求為判決駁回上訴。
二、陳述：除引用原判決書之記載外，補稱：
（一）否認七十七年九月三十日向上訴人借款三十萬元，錢係上訴人直接交付林茂祥
      及林茂祥之妻，被上訴人並未經手，僅係介紹人。
（二）自認借款證書之「甲○○」係其所簽。
（三）借款三十萬元部分林茂祥與上訴人間已付清。
三、證據：引用原審立證方法。
      理      由
一、上訴人主張被上訴人於七十七年九月三十日向上訴人借款參拾萬元，約定利息按
    每萬元每月二百四十元計算，上訴人同意捨棄超出百分之二十部分之利息。被上
    訴人雖自承於八十三年十二月十五日及八十四年十二月三十一日分別償還四十萬
    元及十萬元借款，惟分別抵充按自七十七年九月三十日借款起至八十三年十二月
    十五日止共二二六六天之利息合計三十七萬二千四百六十二元，及原本二萬七千
    五百三十八元，後尚積欠二十七萬二千四百六十二元，另被上訴人於八十四年十
    二月三十一日清償十萬元，應先充自八十四年一月一日起至八十四年十二月三十
    一日止共三百八十日之利息，合計五萬六千七百二十七元，次充原本四萬三千二
    百七十三元，故本件借款至八十五年一月一日止尚積欠本金二十二萬九千一百九
    十元及自八十五年一月一日起至清償日止按年息百分之二十之利息。爰請求判令
    被上訴人給付上訴人借款二十二萬九千一百九十元及利息等語。（上訴人於原審
    請求給付七十七年六月十五日借款四十萬元及利息部分，業經原審判決被上訴人
    應給付拾肆萬伍仟元零陸拾玖元其利息，被上訴人未上訴已確定。）
二、被上訴人則以：七十七年九月三十日借款三十萬元，係介紹林茂祥向被上訴人所
    借，上訴人直接交付林茂祥及林茂祥之妻，被上訴人並未經手。且林茂祥已還清
    等語資為抗辯。
三、上訴人主張被上訴人於七十七年九月三十日，出具借款證書，向上訴人調借參拾
    萬元之事實，並據提出借款證書影本為證，被上訴人自認該借款證書借主欄「甲
    ○○」之姓名是其所簽，雖辯稱係訴外人林茂祥透過其介紹而向原告借款等語。
    經查：證人林茂祥於原審證稱：「證人於七十八年間急需用錢，透過被上訴人向
    上訴人貸款，上訴人直接將三十萬元交給證人，當時兩造及證人均在場」、「錢
    是直接還給上訴人，一次還四十萬、一次還三十萬元」等語，僅能證明上開三十
    萬元部分貸款金額如何交付、清償，及係供何人使用，不能遽謂本件借貸關係成
    立於證人林茂祥及上訴人間。被上訴人既於上開借款證書「借主」欄親自簽名，
    兩造借貸關係之成立已足認定，自不因上開貸款金額係供何人使用及如何交付而
    受影響。故被上訴人上開所辯，為不足採，是上訴人主張被上訴人其於前開時間
    借款三十萬元之事實為真正。
三、另被上訴人抗辯林茂祥於八十三年十二月十五日及八十四年十二月三十一日分別
    清償四十萬元及十萬元之事實，有收據二張為證，其中八十四年十二月三十一日
    之收據並載明：「茲收到林茂祥先生所借得剩餘款項新台幣壹拾萬元整，林茂祥
    借得部分已付清，恐口無憑，特立此據」，上訴人自認該收據係其親筆簽名無訛
    ，且當時係被上訴人之子帶林茂祥返還時表示要清償透過被上訴人向上訴人所借
    的錢等情。按對於一人負擔數宗債務而其給付之種類相同者，如清償人所提出之
    給付，不足清償全部債額時，則由清償人於清償時，指定其應抵充之債務；又清
    償人不為前條之指定，而債務均已屆清償期或均未屆清償期，而其擔保相等者，
    以債務人因清償而獲益最多者，儘先抵充；獲益相等者，以先到期之債務，儘先
    抵充。民法第三百二十一條、第三百二十二條第二款定有明文。被上訴人對於上
    訴人借款金額分別為肆拾萬元（原審判決部分）及上訴系爭參拾萬元之二宗債務
    ，於被上訴人提出給付時，即應以其指定應抵充之債務儘先抵充。被上訴人之子
    帶林茂祥返還時表示要清償透過被上訴人向上訴人所借款項。則上開林茂祥提出
    之給付，係提出以供抵充系爭三十萬元借款部分之本金及利息，並經上訴人同意
    該部分債務已因清償而消滅。至上訴人以收據並未看內容即簽名云云，惟查上訴
    人係先後出借款予被上訴人，出借時尚知以借款證書，作為日後主張權利之憑據
    ，豈有於他人還款時要求出具收據時未看內容即任意簽名於收據之理，所稱顯違
    常情，自不足採。此部分借款既已消滅，上訴人復請求清償自屬無據，原審予以
    駁回，核無違誤，上訴人仍執前詞指摘原判決不當，求為廢棄，為無理由，應予
    駁回。
據上論結：本件上訴為無理由，依民事訴訟法第四百四十九條第一項、第七十八條判
決如主文。
中      華      民      國    八十九    年      三      月     十四     日
~B1民事第四庭審判長法  官  黃斐君
~B2                法  官  陳蘇宗
~B3                法  官  張鑫城
右為正本係照原本作成。
不得上訴。
~B                 書記官  翟雅蘭
中      華      民      國    八十九    年      三      月     十七     日
                                                                        Ｏ


司法院資訊處製作；財團法人民間司法改革基金會備份。
